臺灣橋頭地方法院刑事判決　
111年度訴字第47號
公  訴  人  臺灣橋頭地方檢察署檢察官    
被      告  李俊瑾
選任辯護人  黃俊嘉律師
            吳龍建律師
            陳秉宏律師
上列被告因毒品危害防制條例案件，經檢察官提起公訴（110年
度少連偵字第202號），本院判決如下：
    主  文
李俊瑾共同販賣第三級毒品未遂，處有期徒刑壹年捌月。扣案如
附表編號1、2所示之物沒收。
    事  實
一、李俊瑾明知愷他命（Ketamine）、4-甲基甲基卡西酮(Mephe
    drone)均係毒品危害防制條例第2條第2項第3款所列之第三級
    毒品，不得非法販賣，竟與鄭○○(經本院110年度原訴字第13
    號判決有期徒刑2年，下稱本院另案)、真實年籍姓名不詳、
    綽號「黑仔」之成年男子共同基於販賣第三級毒品以營利之
    犯意聯絡，先由鄭○○於民國110年7月27日20時21分許，以暱
    稱「胖到有角度」登入通訊軟體Wechat（微信），在「★高
    雄支援專制小蟲蟲★可廣」之群組中，張貼「高屏地區　速
    速安排到府　全新上市　獨一無二　歡迎詢問各類商品　全
    新大摩椰奶風味飲　鳳梨酥　益生菌　可可酥　1：500　5
    ：2500　10：4500　優質小姐姐　一節2400　24小時不斷電
    　持續供應　供不應求，要搶要快　速速來電為您服務　飆
    車喔」之訊息向不特定人表示欲販賣第三級毒品。適警於11
    0年7月28日13時12分許執行網路巡邏時發現上情，即喬裝為
    買家與鄭○○接洽，約定以新臺幣（下同）14,000元之價格，
    購買第三級毒品愷他命5公克1包及含有4-甲基甲基卡西酮成
    分之毒品咖啡包5包（下合稱系爭毒品）。嗣於同日15時50
    分許，鄭○○偕同不知情之少年蔡○○（94年1月生，年籍姓名
    詳卷，業經臺灣高雄少年及家事法院以110年度少調字第102
    4號裁定不付審理確定）依約到達高雄市○○區○○路000號前，
    向喬裝為買家之員警確認身分後，鄭○○即聯繫「黑仔」，「
    黑仔」委由李俊瑾交付裝有系爭毒品之信封，李俊瑾於同日
    16時27分許騎乘車牌號碼000-000號普通重機車至上開地點
    ，並將上開信封交給少年蔡○○，再由少年蔡○○交付予喬裝買
    家之警員，經警方當場表明身分並逮捕鄭○○與少年蔡○○，李
    俊瑾趁隙逃逸，交易因而未遂。經警扣得如附表編號1至3所
    示之物，並循線調閱監視錄影畫面，而查悉上情。
二、案經高雄市政府警察局左營分局報告臺灣橋頭地方檢察署檢
    察官偵查起訴。
    理  由
一、被告以外之人於審判外之陳述，雖不符前4條之規定，而經
    當事人於審判程序同意作為證據，法院審酌該言詞陳述或書
    面陳述作成時之情況，認為適當者，亦得為證據，刑事訴訟
    法第159 條之5 第1 項定有明文。準此，本判決所引用各項
    被告李俊瑾以外之人審判外言詞或書面陳述，性質上雖屬傳
    聞證據，然審酌此等陳述作成時外部情況俱無不當，復經檢
    察官、被告及辯護人於審判程序同意有證據能力（見本院訴
    字卷第157頁），乃認作為證據應屬適當，自得採為認定事
    實之依據。
二、認定犯罪事實之依據
　　㈠上揭事實業據被告於警詢、偵查及本院審理時坦承不諱（
      見警卷第3至9頁、偵卷第23至27頁、本院訴字卷第157、1
      64頁），核與證人鄭○○於警詢、偵查、本院羈押訊問、本
      院另案準備程序、證人蔡○○於警詢之證述相符（見警卷第
      11至27頁、本院訴字卷第83至97頁），復有職務報告、高
      雄市政府警察局左營分局搜索扣押筆錄、扣押物品目錄表
      、現場蒐證照片、微信群組訊息與用戶資訊截圖、微信對
      話紀錄翻拍照片、通話譯文、路口監視器錄影畫面截圖、
      車輛詳細資料報表、扣押物品清單、高雄市政府警察局左
      營分局111年6月9日高市警左偵字第11172067700號函暨檢
      附之職務報告在卷可稽（見警卷第1、2、35至41、47至77
      頁、偵卷第49、51頁、本院訴字卷第139、140、145至148
      頁），並扣得附表編號1至3所示之物為證。其中附表編號
      1、2所示之物經鑑定分別含有第三級毒品4-甲基甲基卡西
      酮、愷他命成分，亦有高雄市立凱旋醫院110年8月20日高
      市凱醫驗字第69343號濫用藥物成品檢驗鑑定書可佐（見
      偵卷第43、44頁），足徵其自白核與事實相符，堪予採信
      。
　　㈡至起訴書雖認被告到場後係先將裝有毒品之信封交給鄭○○
      云云，然應係蔡○○直接向被告拿取裝有毒品之信封袋並直
      接交付給員警，有職務報告1份存卷可參（見本院訴字卷
      第147頁），核與鄭○○於本院另案聲請羈押訊問時稱：被
      告到場後把毒品拿給蔡○○等語（見本院訴字卷第88頁）相
      符，故更正此部分犯罪事實。
　　㈢販賣毒品本無一定價格，各次買賣價格亦各有差異，隨供
      需雙方資力、關係深淺、需求數量、貨源充裕與否、販賣
      者對於資金需求如何即殷切與否，以及政府查緝態度，進
      而為各種不同風險評估而為機動性調整，是其價格標準自
      非一成不變，且販賣者從各種「價差」或「量差」或係「
      純度」謀取利潤方式，或有差異，然其所圖利益之非法販
      賣行為目的並無二致。本案被告業已坦承本次販賣毒品「
      黑仔」會請吃摻有愷他命的香菸等語（見本院訴字卷第44
      、167頁），從而上開販賣毒品犯行具有營利意圖，應可
      認定。又參以毒品價格不貲、物稀價昂，並無公定價格，
      販賣之人苟無任何利益可圖，實無甘冒重罪風險販賣予他
      人之必要。依經驗法則與論理法則判斷，堪認被告上開自
      白有藉販賣毒品牟利之情，應與事實相符。
　　㈣刑法學理上所謂「陷害教唆」，係指行為人原不具犯罪之
      故意，惟因有偵查犯罪權限之人員設計教唆，始萌生犯意
      ，進而著手實行犯罪構成要件行為，此項犯意誘發型之誘
      捕偵查，因係偵查犯罪之人員以引誘、教唆犯罪之不正當
      手段，使原無犯罪意思或傾向之人萌生犯意，待其形式上
      符合著手於犯罪行為之實行時，再予逮捕，因嚴重違反刑
      罰預防目的及正當法律程序原則，此種以不正當手段入人
      於罪，縱其目的在於查緝犯罪，但其手段顯然違反憲法對
      於基本人權之保障，且已逾越偵查犯罪之必要程度，對於
      公共利益之維護並無意義，自當予以禁止。至於刑事偵查
      技術上所謂「釣魚」，係指對於原已犯罪或具有犯罪故意
      之人，以設計引誘之方式，佯與之為對合行為，使其暴露
      犯罪事證，再加以逮捕或偵辦者而言，此項機會提供型之
      誘捕行為，純屬偵查犯罪技巧之範疇，因無故意入人於罪
      之教唆犯意，亦不具使人發生犯罪決意之行為，並未違反
      憲法對於基本人權之保障，且於公共利益之維護有其必要
      性。前開「釣魚」之偵查作為，既未逸脫正常手段，自不
      能指為違法（最高法院109年度台上字第1312號判決意旨
      參照）。共犯鄭○○在微信群組傳送販毒訊息並與有意購毒
      者聯繫，員警係見該販毒訊息後始佯做磋商毒品交易，本
      件應屬合法誘捕偵查，嗣因員警自始並無購買毒品真意而
      未能完成交易，自應論以販賣第三級毒品毒品未遂。
　　㈤綜上所述，本件事證明確，被告犯行洵堪認定，應依法論
      科。
三、論罪科刑
　　㈠核被告所為，係犯毒品危害防制條例第4條第6項、第3項之
      販賣第三級毒品未遂罪。而被告同時販賣不同品項之同級
      毒品係一次侵害單一社會法益，要無複數法益受害現象，
      自僅構成單純一罪，是被告一次販賣同屬第三級毒品「4-
      甲基甲基卡西酮」及「愷他命」未遂，僅成立一個販賣第
      三級毒品未遂犯行。被告販賣前意圖販賣而持有第三級毒
      品之低度行為，應為其後販賣未遂之高度行為所吸收，不
      另論罪。被告、「黑仔」及鄭○○間就上開犯行彼此間具有
      犯意聯絡及行為分擔，應論以共同正犯。再被告經由不知
      情之蔡○○交付第三級毒品，為間接正犯。
　　㈡刑之減輕事由
　　  ⒈被告雖著手為販賣第三級毒品之實行，惟未生既遂之結
        果，應依刑法第25條第2項規定，按既遂犯之刑減輕之
        。
　　  ⒉毒品危害防制條例第17條第2項規定「犯第四條至第八條
        之罪於偵查及歷次審判中均自白者，減輕其刑」，旨在
        鼓勵犯罪行為人悛悔，同時使偵、審機關易於發現真實
        ，以利毒品查緝，俾收防制毒品危害之效。本件被告迭
        於警偵及本院審理時均坦認犯行，應適用上開規定減輕
        其刑，並遞減之。
　　  ⒊被告之辯護人雖為被告辯稱被告在車禍後有癲癇與頭痛
        ，不擅長與人交際、誤交損友，是家中經濟支柱，請審
        酌刑法第59條酌減其刑云云（見本院訴字卷第168頁）
        。惟按刑法第59條之酌減，必須犯罪之情狀另有特殊之
        原因或環境，在客觀上足以引起一般同情，認為即予宣
        告法定最低度刑期，猶嫌過重者，始有其適用。查被告
        本案販賣毒品之數量及交易金額固非甚鉅，然其應知毒
        品對他人身心健康及社會治安之嚴重危害，以及我國法
        律嚴格查禁販賣毒品之事實，竟為牟一己私利，販售第
        三級毒品與他人，復參以其所犯共同販賣第三級毒品未
        遂罪，經適用刑法第25條第2項及毒品危害防制條例第1
        7條第2項規定遞減輕其刑之結果，已難謂有情輕法重之
        情形，倘再予酌減，將有失均衡，而與罪刑相當原則有
        違，故於本案應無刑法第59條規定酌減其刑規定之適用
        ，附此敘明。
　　  ⒋至於成年人教唆、幫助或利用兒童及少年犯罪或與之共
        同實施犯罪或故意對其犯罪者，加重其刑至二分之一，
        兒童及少年福利與權益保障法第112條第1項前段定有明
        文，雖不以該行為人明知（即確定故意）年齡為必要，
        但至少仍須存有不確定故意，亦即預見所教唆、幫助、
        利用、共同實行犯罪或故意對其犯罪之人，係為兒童或
        少年，而不違背其本意者，始足當之。本案少年蔡○○主
        觀上不知悉上開信封裝有系爭毒品而不具犯意聯絡或幫
        助犯罪故意，業經台灣高雄少年及家事法院110年度少
        調字第1024號裁定不付審理（見本院訴字卷第77至81頁
        ），被告自無從與少年共同實施犯罪。又被告係受「黑
        仔」指示到場，與鄭○○間並無直接聯繫方式，為其供述
        在卷（見本院訴字卷第114頁），且鄭○○亦陳稱：拿毒
        品來的人我不知道是誰，無法確定我聯絡的人跟來的人
        是否為同一人等語（見警卷第24頁、本院訴字卷第94頁
        ），可認被告與鄭○○間事前並未自行聯繫，被告即未必
        知悉鄭○○偕同少年蔡○○到場。且以蔡○○行為時年已16歲
        而接近成年，甚難自其外貌判斷是否成年，被告雖直接
        交付裝有毒品之信封袋給蔡○○，但雙方接觸僅有10至20
        秒、沒有過多交談，有職務報告可考（見本院訴字卷第
        147頁），被告與蔡○○僅有如此短暫之互動，如何能以
        其談吐或言行推知蔡○○之年紀 。是以本院無從認定被
        告明知或可得而知蔡○○尚未成年，即不依上開規定加重
        其刑。
　　㈢爰審酌被告不思以正途賺取金錢，明知毒品為國家嚴加查
      緝之違禁物，戕害施用者身心健康，猶無視法律禁令而為
      本件犯行，實值非難，惟犯後坦承犯行，且交易數量、價
      額非鉅，及其係與自始即無購毒真意之員警交易而查獲，
      毒品尚未對外流通而造成社會實質危害，又被告犯行相較
      於其他共同正犯之情節較輕；兼衡被告自陳高職肄業之智
      識程度、與母親同住之家庭狀況，及被告現職油漆粗工、
      有中度身心障礙證明(硬腦膜下出血、器質性腦徵候群、
      續發性癲癇、智能損傷)等一切情狀（見本院訴字卷第166
      、167、57頁、警卷第85、89頁），量處如主文所示之刑
      。
　　㈣至辯護人雖為被告請求附條件緩刑云云（見本院訴字卷第1
      68頁），然本院衡量被告自承與「黑仔」認識1、2個月，
      「黑仔」說他有菸請我吃，然後就叫我幫他送等語（見本
      院訴字卷第113頁），是被告因非熟識之友人請託、圖小
      利而率為本案犯行，顯然欠缺守法觀念，造成潛在社會犯
      罪之危害之犯罪情節，所為實非可取，應予以非難。為使
      被告知所警惕，仍有執行本案刑罰之必要，不宜輕啟寬典
      ，故本院審酌上開各情，認並無暫不執行被告刑罰為適當
      之情形，無從宣告緩刑，是辯護人上開所請，難認有據。
四、沒收
　　㈠扣案附表編號1、2屬被告本件共同販賣第三級毒品未遂犯
      行之物，且分別檢出含有第三級毒品成分，已如上述，均
      為本件販賣毒品犯行所查獲之違禁物，不問屬於犯罪行為
      人與否，應依刑法第38條第1項規定，於被告罪刑項下宣
      告沒收之。至該等毒品包裝袋與其上殘留微量毒品難以析
      離且無實益，應與毒品整體同視而俱屬違禁物，自應整體
      視為查獲之第三級毒品，一併沒收。而鑑定採樣部分既已
      耗損用罄，自毋庸諭知沒收。
　　㈡扣案如附表編號3所示之行動電話1支（含SIM 卡1 張），
      係共同正犯鄭○○所有及用以聯繫本件販毒事宜之犯罪工具
      ，並非由被告管領支配，卷內並無證據顯示被告對該行動
      電話暨所含SIM 卡有事實上處分權，爰不對被告宣告沒收
      。
　　㈢被告雖獲得免費施用愷他命香菸之利益，惟毒品數量僅供
      當場吸食1次，數量甚微、價值非高，對照被告經量處之
      有期徒刑以觀，沒收宣告顯然欠缺刑法上之重要性，爰不
      予宣告沒收。
據上論斷，應依刑事訴訟法第299條第1項前段，判決如主文。
本案經檢察官黃勝淵提起公訴，檢察官陳俐吟到庭執行職務。
中　　華　　民　　國　　111 　年　　8 　　月　16 　　日
                  刑事第一庭    審判長法　官  楊智守
　　　　　　　　　
　　　　　　　　　                    法  官  林筠
　　　　　　　　　
　　　　　　　　　                    法  官  王奕華
以上正本證明與原本無異。
如不服本判決應於收受判決後 20 日內向本院提出上訴書狀，並應敘述具體理由。其未敘述上訴理由者，應於上訴期間屆滿後20 日內向本院補提理由書 (均須按他造當事人之人數附繕本)「切勿逕送上級法院」。                               
中　　華　　民　　國　　111 　年　　8 　　月　　16 　日
                                      書記官  莊琬婷
附錄本判決論罪科刑法條：
毒品危害防制條例第4條第3項、第6項
製造、運輸、販賣第三級毒品者，處7年以上有期徒刑，得併科
新臺幣1千萬元以下罰金。
前5項之未遂犯罰之。
附表：
編號     物品名稱及數量           備註 1 咖啡包5包（各含包裝袋1只） 均檢出第三級毒品4-甲基甲基卡西酮（Mephedrone）成分，驗餘淨重共31.235公克 2 白色結晶1包（含包裝袋1只） 檢出第三級毒品愷他命（Ketamine）成分，驗餘淨重4.694公克 3 IPhone手機1支（含門號0000000000號SIM卡） 鄭○○所有，不予沒收。